【裁判字號】    90,易緝,70
【裁判日期】    900611
【裁判案由】    詐欺
【裁判全文】
臺灣臺北地方法院刑事判決                            九十年度易緝字第七號
    公  訴  人  臺灣臺北地方法院檢察署檢察官
    被      告  甲○○
    選任辯護人  葉子瑋
右列被告因詐欺案件，經檢察官提起公訴（八十五年度偵續字第四○九號），本院判
決如左：
    主  文
甲○○無罪。
    理  由
一、公訴意旨如附件所示起訴書所載。
二、按犯罪事實，應依證據認定之，無證據不得推定其犯罪事實。如不能證明被告犯
    罪者，應諭知無罪之判決，刑事訴訟法第一百五十四條、第三百零一條第一項分
    別定有明文。又事實之認定應憑證據，如未能發現相當證據，或證據不足以證明
    ，自不能以推測或擬制之方法，以為裁判基礎，最高法院四十年台上字第八六號
    亦著有判例在案。
三、訊據被告甲○○堅決否認有詐欺之犯行，辯稱：其不認識丙○○，其前妻黃智羚
    雖曾因生意之需要，向其借張新台幣（下同）一千五百萬元之支票，其念及夫妻
    之情，而簽發乙紙一千五百萬元之支票借予黃智羚，但其明白告訴黃智羚須自行
    設法使其兌現，而後該支票因存款不足被退票，黃智羚稱為註銷該退票支票，乃
    再向其借張空白支票，其不知黃智羚之金錢來源，亦從未於黃智羚簽發之本票上
    背書等語。經查，公訴人認被告與黃智羚有共同詐欺告訴人蔡有土之行為，為非
    以告訴人之指訴稱：（一）黃智羚當時要求將款項匯入被告之支票帳戶，（二）
    被告曾出借乙紙支票予黃智羚，而以告訴人存入該支票帳戶之一千五百萬元兌現
    ，（三）被告事後曾在黃智羚為清償而簽發之本票上背書等為依據。經查，（一
    ）被告並未於土地買賣契約上簽名，有該承諾書附卷可按，被告並非契約當事人
    或保證人甚明。（二）黃智羚與告訴人就本件土地之買賣過程，被告均未曾出面
    ，黃智羚違約後，李啟明依告訴人之指示，與黃智羚協商解決，黃智羚簽發予告
    訴人，由乙○○轉交之本票，雖均依告訴人之要求，有李團居、被告之背書，但
    乙○○並未親眼看到李團居、被告為背書行為等情，為證人乙○○於本院審理中
    結證在卷（見本院九十年四月十六日訊問筆錄）；而告訴人亦未能提出該紙本票
    原本以供鑑定筆跡之真正，依卷附之本票影本背面「被告之背書」，與被告於歷
    次偵、審筆錄之簽名，為肉眼之形式觀察比對，亦顯然不同，是並無證據足以證
    明被告有於該本票上背書。（三）告訴人係於七十九年三月十日與黃智羚簽訂土
    地買賣契約書，並於同日以林陳秀花名義匯款一千五百萬元至被告之支票存款帳
    戶，有上開承諾書及匯款單附卷可稽；「該筆款項匯入後，由被告所另簽發，發
    票日八十四年三月十二日，票號0000000之支票（即告訴人指稱被告有詐
    欺行為之該紙支票）將該筆款項提存於本行其他應付款－備抵支票存款退票款專
    戶中，備抵已退票之票號ＥＡ0000000，金額一千五百萬元整，且該支票
    於七十九年三月十四日由華南銀行營業部重行提示並予兌付訖」乙節，亦有華南
    商業銀行松江分行九十年五月十一日一松江字第一三○號函附該二紙支票影本附
    本院卷為憑，可知被告於支票債務兩相扣抵後，並未因該款項之匯入，而得何積
    極之財產利益，既係如此，又何須費心詐騙告訴人，而使他人得利？（四）上開
    ＥＡ0000000號支票，其發票日為七十九年三月一日，於告訴人依黃智羚
    指示，以林陳秀花名義匯款入被告所開立之該支票帳戶前，上開支票早經提示而
    遭退票，又依提示人蔡振忠之證述，乃因與黃智羚為土地買賣，該一千五百萬元
    之支票為黃智羚所給付之土地買賣訂金，有證人蔡振忠之證言在卷可稽（見本院
    八十六年度易字第一一三六號卷第九三、九四頁），被告辯稱：該支票因存款不
    足被退票，黃智羚稱為註銷該退票支票，乃再向其借張空白支票等語，應屬可信
    。綜上所述，本件欠缺積極證據以佐證告訴人之指訴為真實，自不得依告訴人片
    面之指訴，認因被告與黃智羚有夫妻關係，且有出借支票之情事，即遽臆測被告
    有參與詐騙告訴人之行為。此外，復查無其他積極證據足資認定被告有詐欺之行
    為，既不能證明其犯罪，依法應為無罪之諭知。
據上論斷，應依刑事訴訟法第三百零一條第一項，判決如主文。
本案經檢察官李韋昌到庭執行職務
中    華    民    國      九十        年      六      月      十一    日
                                      臺灣臺北地方法院刑事第四庭
                                          法  官  侯水深
右正本證明與原本無異。
如不服本判決，應於判決送達後十日內，向本院提出上訴狀。
                                          書記官  陳彥蕖
中    華    民    國      九十        年      六      月      十一    日


司法院資訊處製作；財團法人民間司法改革基金會備份。
